【裁判字號】    99,裁,3584
【裁判日期】    991230
【裁判案由】    聲請假處分
【裁判全文】
最  高  行  政  法  院  裁  定
                                      99年度裁字第3584號
抗  告  人  徐子婷
法定代理人  劉香芬
上列抗告人因與相對人宜蘭縣立慈心華德福教育實驗國民中小學
間聲請假處分事件，對於中華民國99年10月22日臺北高等行政法
院99年度全字第69號裁定，提起抗告，本院裁定如下︰
    主  文
抗告駁回。
抗告訴訟費用由抗告人負擔。
    理  由
一、按抗告法院認抗告為不合法或無理由者，應為駁回抗告之裁
    定。
二、本件原裁定略以：抗告人未依相對人之建議，依法定程序填
    寫相對人所提供之入學招生報名資料表，據以向相對人申請
    轉學，亦未經資賦優異學生縮短修業年限之鑑定及甄別審議
    核定程序，以致未能依法定程序依序遞補進入相對人學校小
    學部就讀，凡此皆屬抗告人自行選擇後之結果，且兩造爭執
    已歷經多年，則其主張相對人拒絕其直接進入小學部五年級
    就讀，損失重大且有急迫危險等語，要非可採，本件尚難認
    有發生難以回復損害或急迫而就准否本件假處分所形成各方
    利益之維護或損害之避免間加以衡量比較，抗告人因未准定
    暫時狀態處分致本案勝訴時所生之損害雖屬非輕，惟定暫時
    狀態處分之實施卻將違反「宜蘭縣屬國民中小學委託私人辦
    理自治條例」第17條第5款及相對人與宜蘭縣政府所簽訂之
    「校務特許委外辦理行政契約書」之招生辦法第8點之規範
    目的，並嚴重危害公共利益（四年級42名及五年級16名候補
    轉學生之公平受教權），是本件亦無為定暫時狀態處分之必
    要。從而，抗告人之聲請，與行政訴訟法第298條第2項規定
    之要件不符，應予駁回。至於抗告人主張伊於就讀相對人國
    小一年級時，相對人處理抗告人之就讀過程不當，已循法律
    程序救濟中，且抗告人上開主張，亦非行政訴訟法第298條
    第2項所定得據以聲請為定暫時狀態處分之事實及法律上依
    據，因而為駁回抗告人假處分之聲請。
三、抗告意旨略謂：教育為基本人權，不因特殊身分或健康理由
    ，妨礙接受教育機會，即便屬體制外實驗小學亦同，相對人
    剝奪抗告人教育及醫療權益均為事實，並具相關事證，抗告
    人依教育基本法第15條規定，提起救濟程序。
四、本院查：
    (一)按「公法上之權利因現狀變更，有不能實現或甚難實現之
      虞者，為保全強制執行，得聲請假處分。」「於爭執之公
      法上法律關係，為防止發生重大之損害或避免急迫之危險
      而有必要時，得聲請為定暫時狀態之處分。」行政訴訟法
      第298條第1項及第2項定有明文。是依上開規定，聲請人
      無論係依第1項規定，聲請通常假處分或依第2項規定聲請
      為定暫時狀態之假處分，均須聲請人公法上之權利，有因
      現狀變更，而有不能實現或甚難實現之虞，或為防止發生
      重大之損害或避免急迫之危險，有暫時規制之必要性為限
      ，始得聲請假處分。又聲請假處分，應就請求假處分之原
      因為釋明。苟不能釋明此種情事之存在，即無就爭執之公
      法上法律關係，定暫時狀態之必要。
    (二)本件抗告人於民國（下同）95年8月曾就讀於相對人國小
      一年級，因其於就學期間有無法與母親分離之情形，開始
      請假就醫，其後轉入中和國小就讀，惟抗告人仍出現精神
      不適，無法面對體制內課業壓力、情緒崩潰以及嚴重拒學
      之情形，至97年5月間經新北市（原臺北縣）政府特殊教
      育學生鑑定及就學輔導委員會安置會議鑑定為嚴重情緒障
      礙，依建議安置於屈尺國小廣興分校就讀，在校期間，抗
      告人無法與人互動，故由家長在校陪讀2年。嗣抗告人於
      98學年度申請在家自學1年，99學年度轉至冬山國小四年
      級，惟因拒學病症無法上學，故而長期請假中。現抗告人
      以其在相對人學校有可互動良好的同儕，不需家長陪同可
      與國小同學一同學習舞蹈與串珠及結伴搭車學舞，因而有
      回原班級就讀之意願為由，聲請假處分，請求保留相對人
      五年級就讀名額一名，並暫時安置抗告人入相對人學校五
      年級就讀云云。
    (三)經查相對人學校係由宜蘭縣政府設立，委託私人辦理之學
      校，宜蘭縣政府訂定有「宜蘭縣屬國民中小學委託私人辦
      理自治條例」，其第17條規定受託學校招生對象不受現行
      學區限制，但以設藉先後或抽籤方式決定入學優先順序。
      實驗性及特殊性之學校或班級，得另訂辦法，以遴選符合
      學校辦學理念之學生。相對人受宜蘭縣政府委託辦理國民
      中小學後，亦訂定有「學生入學、學習成就評量、學生事
      務及輔導辦法」，規定該校招生，由學校老師組成招生委
      員會負責一切招生事宜，招生須經面談，再由招生委員會
      與新生家長確認後決定錄取名單，並通知入學。所有進入
      該校就讀之轉學生，必須在正式轉入的學期之前，安排時
      間進入班級試讀一至二週，班級老師在此期間得評估其學
      習適應能力，如有評估為特殊狀況與適應困難者，得提請
      學校發展委員會與家長進行深入溝通討論，協助家長決定
      是否正式辦理轉學事宜。為維持班級學習氛圍與教學品質
      ，該校不接受期中轉入學生，如果班級出現空位，則在期
      末依轉學報名順位通知入學。抗告人表達有意轉回相對人
      學校就讀後，相對人即以98年3月4日慈中小字第09800005
      43號函通知抗告人之法定代理人，請其依宜蘭縣政府核定
      之入學辦法按轉學報名順位遞補入學，並附上該校轉學生
      入學申請報名表，請抗告人之法定代理人儘速完成報名程
      序，依規定辦理轉學申請事宜，此有該函附原審卷可稽（
      原審卷第207頁）。抗告人法定代理人收受相對人書函及
      報名表後，於99年4月8日發出聲明書，表明其無法接受按
      轉學報名順序遞補入學事宜，認為學校應立即恢復抗告人
      復學（原審卷第221至222頁）。並於99年9月29日向原審
      聲請假處分，請求相對人保留五年級就讀名額一名，並暫
      時安置抗告人進入相對人學校五年級就讀。原裁定以抗告
      人未依相對人之建議，依法定程序填寫相對人所提供之入
      學招生報名資料表，據以向相對人申請轉學，亦未經資賦
      優異學生縮短修業年限之鑑定及甄別審議核定程序，以致
      未能依法定程序依序遞補進入相對人學校小學部就讀，凡
      此皆屬抗告人自行選擇後之結果，且兩造爭執已歷經多年
      ，則其主張相對人拒絕其直接進入小學部五年級就讀，損
      失重大且有急迫危險等語，要非可採，本件尚難認有發生
      難以回復損害或急迫而就准否本件假處分所形成各方利益
      之維護或損害之避免間加以衡量比較，抗告人因未准定暫
      時狀態處分致本案勝訴時所生之損害雖屬非輕，惟定暫時
      狀態處分之實施卻將違反「宜蘭縣屬國民中小學委託私人
      辦理自治條例」第17條第5款及相對人與宜蘭縣政府所簽
      訂之「校務特許委外辦理行政契約書」之招生辦法第8點
      之規範目的，並嚴重危害公共利益（四年級42名及五年級
      16名候補轉學生之公平受教權），是本件亦無為定暫時狀
      態處分之必要。從而，抗告人之聲請，與行政訴訟法第29
      8條第2項規定之要件不符，應予駁回。至於抗告人主張其
      於就讀相對人國小一年級時，相對人處理抗告人之就讀過
      程不當，已循法律程序救濟中，且抗告人上開主張，亦非
      行政訴訟法第298條第2項所定得據以聲請為定暫時狀態處
      分之事實及法律上依據，因而為駁回抗告人假處分之聲請
      ，經核於法並無不合，抗告人提起抗告，仍執前詞指摘原
      裁定違誤，其抗告難認有理由，應予駁回。
五、據上論結，本件抗告為無理由。依行政訴訟法第104條、民
    事訴訟法第95條、第78條，裁定如主文。
中    華    民    國    99    年    12    月    30    日
                    最高行政法院第三庭
                        審判長法官  劉  鑫  楨
                              法官  吳  慧  娟
                              法官  胡  方  新
                              法官  曹  瑞  卿
                              法官  林  金  本

以  上  正  本  證  明  與  原  本  無  異
中    華    民    國    99    年    12    月    31    日
                              書記官  郭  育  玎

司法院資訊處製作；財團法人民間司法改革基金會備份。
